【裁判字號】    97,易,236
【裁判日期】    970509
【裁判案由】    毒品危害防制條例
【裁判全文】
臺灣基隆地方法院刑事判決               97年度易字第236號
公  訴  人  臺灣基隆地方法院檢察署檢察官
被      告  乙○○
上列被告因違反毒品危害防制條例案件，經檢察官提起公訴（97
年度毒偵字第607、649號），被告並於準備程序進行中為有罪之
陳述，本院乃裁定以簡式審判程序進行審理，並判決如下：
    主  文
乙○○施用第二級毒品，累犯，處有期徒刑肆月，如易科罰金以
新臺幣壹仟元折算壹日；又施用第二級毒品，累犯，處有期徒刑
肆月，如易科罰金以新臺幣壹仟元折算壹日，扣案之玻璃球吸食
器壹組，沒收。應執行有期徒刑陸月，如易科罰金以新臺幣壹仟
元折算壹日，扣案之玻璃球吸食器壹組，沒收。
    事  實
一、前案紀錄：
  (一)陳志豐前因初犯施用毒品案件，經觀察、勒戒後，認有繼續
    施用毒品之傾向，經法院裁定強制戒治，迨民國90年3 月12
    日始因停止戒治並付保護管束而經釋放出所；90年7 月27日
    管束期滿未經撤銷而完成其毒癮戒斷療程，並由臺灣板橋地
    方法院檢察署檢察官於90年8 月29日，以90年度戒毒偵字第
    550 號為不起訴處分確定。
  (二)其後，又於前開(一)所指之強制戒治執行完畢以後之五年以內
    ，再犯施用毒品案件（二犯施用毒品案件；施用毒品時間：
    95年4 月26日），由臺灣基隆地方法院檢察署檢察官聲請以
    簡易判決處刑，經本院於95年6 月21日，以95年度基簡字第
    547 號判決有期徒刑三月確定，95年10月16日易科罰金執行
    完畢（構成累犯）。
  (三)繼而復三犯施用毒品案件，由臺灣基隆地方法院檢察署檢察
    官提起公訴，經本院於95年12月15日，以95年度簡上字第14
    4 號判決有期徒刑六月確定，96年3 月26日發監執行；嗣中
    華民國九十六年罪犯減刑條例於96年7 月16日公布施行，乃
    經依法減刑（本院96年度聲減字第107 號裁定），並於96年
    7 月15日執行完畢（構成累犯）。
  (四)再四犯施用毒品案件，由臺灣基隆地方法院檢察署檢察官提
    起公訴，經本院於96年5 月28日，以96年度易字第279 號判
    決有期徒刑五月確定；惟猶未發監執行，中華民國九十六年
    罪犯減刑條例旋於96年7 月16日公布施行，經依法減刑（本
    院96年度聲減字第1377號裁定），而已於96年9 月27日易科
    罰金執行完畢（構成累犯）。
  (五)又五犯施用毒品案件，由臺灣基隆地方法院檢察署檢察官於
    96年11月26日，以96年度毒偵字第1907號為緩起訴處分確定
    ；緩起訴期間自96年12月14日起，至98年11月28日止。乃首
    開期間猶未屆滿，乙○○旋又再犯本案詳如後開二之所述，
    其緩起訴處分遂經依法撤銷，惟則尚未起訴繫屬（不構成累
    犯）。
二、本案事實：
    乙○○猶不思戒除毒癮，復基於施用第二級毒品安非他命類
    （安非他命暨甲基安非他命）之個別犯意，分別於97年1 月
    3 日上午9 時、97年1 月6 日下午4 時，在基隆市○○區○
    ○路656 巷71弄1 號4 樓住處，將安非他命類置入玻璃球吸
    食器燒烤使生霧化白煙再以口鼻吸食，藉以施用第二級毒品
    安非他命類2 次。乃為警於(1)97年1 月4 日晚間11時30分，
    在基隆市○○路656 巷巷口盤檢查獲，經採其尿液送驗，結
    果呈安非他命暨甲基安非他命陽性反應；(2)97年1 月7 日下
    午4 時20分，在基隆市○○區○○路656 巷71弄1 號4 樓之
    乙○○住處搜索查獲，並扣得乙○○所有之玻璃球吸食器1
    組，經採其尿液送驗，結果仍呈安非他命暨甲基安非他命陽
    性反應，而悉上情。
三、案經基隆市警察局第三分局、第四分局移送臺灣基隆地方法
    院檢察署檢察官偵查起訴。
    理  由
壹、程序事項
一、查刑事訴訟法第二百八十四條之一：「除簡式審判程序、簡
    易程序及第三百七十六條第一款、第二款所列之罪之案件外
    ，第一審應行合議審判。」業於本案繫屬（97年4 月14日）
    以前經公布施行。兼以本案起訴罪名，核與刑事訴訟法第三
    百七十六條第一款、第二款之規定相符，是其當有首開規定
    之適用，即其法院組織應為獨任審判無誤。
二、次查，本案被告乙○○所犯者，非為死刑、無期徒刑、最輕
    本刑為三年以上有期徒刑之罪或高等法院管轄之第一審案件
    ；兼以被告業於準備程序進行中，就被訴事實為有罪之陳述
    ，本院乃告知其簡式審判程序之旨，並於聽取公訴人及被告
    之意見後，依刑事訴訟法第二百七十三條之一第一項規定，
    裁定改行簡式審判程序。準此，本案當亦有刑事訴訟法第一
    百五十九條第二項前段，「不受傳聞證據法則拘束」之例外
    性規定之適用。
貳、實體事項
一、前揭事實業據被告乙○○於本院審理時坦承在卷，且有被告
    所有之玻璃球吸食器1 組扣案可佐。又被告前後2 次為警查
    獲而採集之尿液檢體，經送請臺灣尖端先進生技醫藥股份有
    限公司以氣相層析質譜儀法為確認檢驗之結果，均呈安非他
    命暨甲基安非他命陽性反應。此亦有臺灣尖端先進生技醫藥
    股份有限公司濫用藥物檢驗報告各1 紙暨足相對應之尿液檢
    體對照表各1 件在卷可憑；參之以酵素免疫分析或薄層定性
    分析等方式為初步篩檢者，檢驗結果雖有相當程度偽陽性之
    可能，然以氣（液）相層析、質譜分析之儀器為交叉確認者
    ，檢驗結果出現偽陽性之機率則極低，因而具有公信力，核
    足為對涉嫌人不利之認定；尤以「毒品施用後於尿液、血液
    中可檢出之最大時限，與施用劑量、施用頻率、施用方式、
    施用者飲水量之多寡、個人體質、代謝情況、檢體收集時間
    點及所用檢測方法之靈敏度等因素有關，因個案而異。依據
    Clarke's Isolation Identification of Drugs第二版記載
    ，血液中藥物之半衰期（濃度減半所需時間）分別為古柯鹼
    0.7-1.5 小時、海洛因3 分鐘（其代謝物為嗎啡2-3 小時）
    、嗎啡2-3 小時、大麻20-36 小時、安非他命12小時（當尿
    液偏酸性時，為4-8 小時）、甲基安非他命9 小時、Ketami
    ne2-4 小時，而MDMA約8.49小時。一般於尿液中可檢出之最
    大時限，古柯鹼為施用後1-4 天、海洛因2-4 天、嗎啡2-4
    天、大麻1-10天、安非他命1-4 天、甲基安非他命1-5 天、
    MDMA1-4 天、MDA1-4天、Ketamine2-4 天。」此復曾經行政
    院衛生署藥物食品檢驗局以92年7 月23日管檢字第09200056
    09號函釋在案。勾稽以觀，足見被告於本院審理時之任意性
    自白，與事實相符，堪可採信。再者，被告查有如本判決事
    實欄一所載施用毒品之前案紀錄。觀諸卷附臺灣高等法院被
    告前案紀錄表、不起訴處分書、刑事判決之內容即明。從而
    ，本案事證明確，被告於初犯施用毒品案件之五年以內，再
    犯施用毒品之犯行，堪可認定，應依法論科。
二、論罪科刑：
  (一)查海洛因、安非他命類分別係毒品危害防制條例所列管之第
    一級、第二級毒品，此為該條例第二條第二項第一款、第二
    款所明定。按犯毒品危害防制條例第十條之罪（施用毒品罪
    ）者，檢察官應聲請法院裁定，令被告入勒戒處所觀察、勒
    戒，經勒戒處所陳報，認受觀察、勒戒人無繼續施用毒品傾
    向者，應即釋放，並為不起訴之處分；認有繼續施用毒品傾
    向者，即應聲請法院裁定令入戒治處所強制戒治，俟強制戒
    治期滿釋放，再為不起訴之處分。惟依上揭規定觀察勒戒或
    強制戒治執行完畢釋放後，五年內再犯毒品危害防制條例第
    十條之罪（施用毒品罪）者，檢察官即應依法追訴，毒品危
    害防制條例第二十條第一項、第二項、第二十三條第二項分
    別定有明文。
  (二)核被告於初犯施用毒品案件以後之五年以內，再犯施用第二
    級毒品安非他命類之行為，均係犯毒品危害防制條例第十條
    第二項之施用第二級毒品罪。被告施用毒品前、後持有第二
    級毒品安非他命類之低度行為，各應為其施用第二級毒品之
    高度行為所吸收，均不另論罪。
  (三)查起訴書雖誤繕被告施用毒品之時間、地點，然此業據蒞庭
    檢察官於未變動其社會基本事實同一性之前提下，當庭更正
    如本判決事實欄之所載，此有本院審判筆錄在卷可稽；核此
    更正範圍，亦無礙於原起訴所特定之事實。本於檢察一體之
    原則，本院當以蒞庭檢察官所到庭更正者，為起訴所指之犯
    罪時、地。
  (四)被告曾有如本判決事實欄一(二)(三)(四)所載之犯罪科刑及刑之執
    行情形，此有臺灣高等法院被告前案紀錄表在卷可稽，其於
    有期徒刑執行完畢後，五年以內，故意再犯本起最重本刑有
    期徒刑以上之罪，為累犯，應依刑法第四十七條第一項規定
    ，就其所犯各罪分別加重其刑。
  (五)被告所犯上開二罪，犯意各別，行為互殊，應予分論併罰。
  (六)本院審酌被告犯罪之動機、吸食頻率、曾有施用毒品之前科
    仍不知戒除，惟慮及其犯後坦承犯行、所犯乃戕害自己身心
    健康，尚未危及他人等一切情狀，分別量處如主文所示之刑
    ，併均諭知易科罰金之折算標準，暨定其應執行之刑。末以
    ，犯罪在96年4 月24日以前，且所犯復非「中華民國九十六
    年罪犯減刑條例第三條第一項所列各罪且經宣告死刑、無期
    徒刑或逾有期徒刑一年六月之刑」者，方得適用中華民國九
    十六年罪犯減刑條例第二條第一項第三款減其刑期或金額二
    分之一。茲本案被告犯罪時間，既係97年1 月3 日、97年1
    月6 日（詳如前述），則其當與旨揭減刑要件不符，而無從
    邀此減刑之寬典。從而，本案自不在應適用中華民國九十六
    年罪犯減刑條例第七條、第二條第一項第三款而併予減刑之
    列。附此指明。
  (七)扣案之玻璃球吸食器1 組，係以市售玻璃球切割改製而成，
    尚非專供施用毒品之器具，此業據本院當庭勘驗無訛（參見
    本院審判筆錄）；兼以併係被告所有，供本案犯罪之所用，
    此亦據被告敘明在卷（參見本院審判筆錄），爰依刑法第三
    十八條第一項第二款規定，併予宣告沒收。
據上論斷，應依刑事訴訟法第二百八十四條之一、第二百七十三
條之一第一項、第二百九十九條第一項前段，毒品危害防制條例
第二十三條第二項、第十條第二項，刑法第十一條前段、第四十
七條第一項、第四十一條第一項前段、第五十一條第五款、第三
十八條第一項第二款，判決如主文。
本案經檢察官甲○○到庭執行職務。
中    華    民    國    97    年    5     月    9     日
                  刑事第四庭法  官  王慧惠
以上正本證明與原本無異。
如不服本判決應於收受本判決後10日內向本院提出上訴書狀，其
未敘述上訴理由者，並得於提起上訴後10日內向本院補提理由書
狀（均須按他造當事人之人數附繕本）「切勿逕送上級法院」。
中    華    民    國    97    年    5     月    9     日
                            書記官  王一芳
附錄論罪法條：
毒品危害防制條例第10條第2項
施用第二級毒品者，處 3 年以下有期徒刑。


司法院資訊處製作；財團法人民間司法改革基金會備份。
